【裁判字號】    98,交聲,253
【裁判日期】    980227
【裁判案由】    違反道路交通管理處罰條例聲明異議
【裁判全文】
臺灣臺北地方法院交通事件裁定         98年度交聲字第253號
原處分機關  交通部公路總局臺北區監理所
異  議  人
即受處分人  甲○○
上列異議人即受處分人因違反道路交通管理處罰條例案件，對於
交通部公路總局臺北區監理所中華民國98年1 月6 日所為之處分
（原處分案號：北監自裁字第裁40－AEX313575 號、北監自裁字
第裁40－AEX313576 號），聲明異議，本院裁定如下：
    主  文
原處分均撤銷。
甲○○不罰。
    理  由
一、按犯罪事實應依證據認定之，無證據不得認定犯罪事實，刑
    事訴訟法第154 條第2 項定有明文。次按法院受理有關交通
    事件，準用刑事訴訟法之規定，復為道路交通管理處罰條例
    第89條前段所明定，是最高法院76年臺上字第4986號判例所
    揭示：「認定犯罪事實所憑之證據，雖不以直接證據為限，
    間接證據亦包括在內，然而無論直接或間接證據，其為訴訟
    上之證明，須於通常一般之人均不致有所懷疑，而得確信其
    為真實之程度者，始得據為有罪之認定，倘其證明尚未達到
    此一程度，而有合理之懷疑存在時，事實審法院復已就其心
    證上理由予以闡述，敘明其如何無從為有罪之確信，因而為
    無罪之判決，尚不得任意指為違法」之意旨，亦即刑事訴訟
    法上法院認定事實之最重要原則之一即認定被告有罪，就該
    有罪事實不能有任何之合理懷疑存在之原則，於法院審理行
    為人違反道路交通管理處罰條例案件時，當有其適用。易言
    之，法院於審理行為人違反道路交通管理處罰條例案件，於
    為事實之認定時，如就原處分機關所認定行為人違規之事實
    仍有合理之懷疑，而無法確信行為人確有該當於道路交通管
    理處罰條例各該處罰條文之構成要件事實時，即應依訴訟法
    上待證事實「倘有懷疑，則應從被告之利益作解釋」之證據
    法則，作對受處分人有利之認定。
二、原處分意旨略以：異議人即受處分人（下稱受處分人）甲○
    ○駕駛車牌號碼P8-6630 號自用小客車，於民國97年9 月23
    日下午5 時30分許，於行經有行車管制號誌之臺北市○○路
    與雙園街18巷巷口時，明知其面對遵行方向之號誌係禁止車
    輛通行，不得超越停止線或進入路口，竟不遵守該行車管制
    號誌之指示，逕自騎車闖紅燈超越停止線，並左轉往雙園街
    方向行駛，適為駕駛巡邏警車行經該處之台北市政府警察局
    萬華分局大理街派出所員警許哲華發覺，遂鳴笛示意受處分
    人駕駛之上開車輛靠邊停車接受稽查而欲掣單舉發，詎該駕
    駛人竟不聽從員警指示及指揮，拒絕停車接受稽查而反加速
    逃逸，經員警當場記明該車之車牌號碼、駕駛人之性別等資
    料，而以受處分人駕駛該車有違反道路交通管理處罰條例第
    53條第1 項、第60條第1 項規定之行為逕行掣單舉發。嗣受
    處分人逾越應到案期限30日內，提出申訴，經原處分機關函
    請原舉發單位即臺北市政府警察局調查結果，仍認異議人有
    上揭之違規行為，原處分機關遂於98年1 月6 日開具裁決書
    分別就受處分人「駕車行經有燈光號誌管制之交叉路口闖紅
    燈（紅燈左轉）」之違規事實，依道路交通管理處罰條例第
    53條第1 項規定，裁處罰鍰新臺幣（下同）3,600 元，並依
    同條例第63條第1 項第3 款規定，記違規點數3 點；就受處
    分人「經執勤員警當場攔停，拒絕停車接受稽查而逃逸」之
    違規事實，依道路交通管理處罰條例第60條第1 項規定，裁
    處罰鍰4, 000元，並依同條例第63條第1 項規定，記違規點
    數1 點。
三、訊據受處分人堅決否認有何違反號誌闖紅燈及拒絕接受稽查
    而逃逸之違規事實，辯稱：系爭車牌號碼P8-6630 號自用小
    客車雖確實為其所有且由其使用無誤，惟舉發單所載之違規
    時間，伊尚在辦公處所工作，並未外出，亦未駕駛系爭車輛
    通勤往返，且當日其所有之車牌號碼P8-6630 號自用小客車
    係停在伊住處大樓地下室停車場，並未交與任何人使用，又
    伊為女性，而舉發通知單上載明之駕駛人卻為男性，是警員
    舉發有誤，為此聲明異議，請求撤銷原處分等語。
四、經查：
  (一)本件舉發通知單2 紙（北市警交字第AEX313575號、第AEX31
    3576號）上除記載「P8-6630」之車牌號碼及駕駛者之性別
    為男性外，並未記載車型等其他足資辨明、確保舉發正確性
    之資料，又證人即本件舉發員警許哲華雖於本院調查時證稱
    ：伊於97年9 月23日下午5 時30分許著制服擔任巡邏勤務，
    於臺北市○○區○○路與雙園街18巷交叉路口，見車牌號碼
    P8-6630 號自用小客車於西藏路口紅燈亮起時，違規左轉朝
    西園路2 段方向行駛，伊見狀即響警示燈並騎乘警用機車向
    前作盤查動作，示意該車駕駛人停車接受稽查，惟該車竟拒
    絕停車接受稽查而繼續行駛逃逸，伊遂繼續騎乘機車追趕在
    該車後方，又伊顧慮該車駕駛者可能不知道伊在後面追逐，
    故伊追逐經過西園路2 段259 巷與251 巷後，便騎至該車左
    方，因該車之左窗及右窗均是半開狀態，故伊揮動右手作攔
    停動作，請該駕駛人靠右邊停車，但該駕駛人見狀卻向寶興
    街右轉加速離去，當時該車之車速大約已超過60公里等語（
    見本院98年2 月6 日訊問筆錄），並據提出現場示意圖1 張
    為證，然經本院再訊之證人許哲華所見之車牌號碼P8-6630
    號自用小客車有無其他可資辨明之特徵時，證人許哲華僅證
    稱：伊記得該車為白色的TOYOTA，沒有刮痕，亦無噴漆或標
    記等語（見同上訊問筆錄及本院98年2 月18日公務電話紀錄
    ）。惟觀諸受處分人所提出之該車照片5 張，該車為白色豐
    田（TOYOTA）牌COROLLA 型自小客車，車尾並塗寫有「頭文
    字D」及橘底白字「TRO」之字樣與圖案，屬明顯可見、可資
    辨明之特徵，其中車型、車身顏色等亦與卷附車號查詢汽車
    車籍報表相符，足認上開照片為真，惟證人許哲華卻無法於
    舉發通知單上或於本院訊問時為任何證述指明，是證人許哲
    華所見之違規車輛是否即為受處分人所有之車牌號碼P8-663
    0 號自用小客車而無誤認之虞，即非無疑。
  (二)再佐以證人許哲華於本院調查中亦證稱：「（問：當時是否
    有見到車內駕駛者的性別、年紀、所著衣服？）當時從車子
    左方，即駕駛座方向看，該駕駛者的髮型從耳後留到下巴這
    邊，性別應該是男的，年紀大約20到30左右，那天穿著灰色
    的外套，頭髮也是微捲、膚色偏黑。（問：當天所見駕駛者
    是否在庭受處分人？）髮型不太一樣，應該都不太一樣」等
    語綦詳（見同上訊問筆錄），足認當日為警目睹違規駕駛者
    應係男性，核與受處分人為女性之性別明顯不合，自難遽認
    上開違規駕駛者即為本件受處分人甚明。況證人許哲華當日
    瞬間僅憑記憶記取該車之車號，是否有所誤認，或當日所目
    睹違規車輛所懸掛之車牌是否有經偽造、變造之情事，均屬
    可能，另受處分人於舉發單所載之違規當日，未曾請假，並
    加班至晚上10時40分始下班等情，亦有受處分人所提出之菲
    凡兒精品服飾暨美髮工作室98年2 月5 日函1 紙附卷可考，
    堪認受處分人上開所辯，尚非無稽。
  (三)又本院當庭請證人許哲華提供97年9 月23日下午5 時至5 時
    50分，西園路2 段259 巷、251 巷與西藏路與西園路口之監
    視錄影光碟到院，該員查明後覆稱：上開地點之監視器於前
    揭時段之錄影紀錄，均已逾保存期限，現已無法提供等情，
    有該員98年2 月16日陳報狀1 紙存卷可參，是本件不能排除
    為舉發員警誤認違規車輛車牌號碼或他人故意損毀、變造、
    塗抹、污損車牌以逃避裁罰之可能，是依「倘有懷疑，應從
    被告之利益作解釋」之證據法則，自應為有利於受處分人之
    認定。
五、綜上所述，本件尚無積極證據證明受處分人有行經有號誌管
    制之交叉路口闖紅燈（紅燈左轉）及經執勤員警當場攔停，
    拒絕停車接受稽查而逃逸之違規行為，原處分機關遽對受處
    分人為前開裁決處罰，即難認為允當。本件受處分人之異議
    為有理由，應由本院將原處分均撤銷，改諭知受處分人不罰
    ，以資適法。
據上論斷，依道路交通案件處理辦法第20條前段，裁定如主文。
中    華    民    國    98    年     2    月    27    日
                  交通法庭    法  官  謝昀璉
上正本證明與原本無異。
如不服本裁定，應於裁定送達後5 日內向本院提出抗告狀。
                              書記官  鄭雅文
中    華    民    國    98    年    3     月    4     日


司法院資訊處製作；財團法人民間司法改革基金會備份。
